【裁判字號】    92,訴,1650
【裁判日期】    920912
【裁判案由】    毒品危害防制條例
【裁判全文】
臺灣臺中地方法院刑事判決                        九十二年度訴字第一六五０號
    公  訴  人  臺灣臺中地方法院檢察署檢察官
    被      告  甲○○
右列被告因毒品危害防制條例案件，經檢察官提起公訴（九十二年度毒偵字第一一九
四號），本院判決如左：
    主  文
甲○○連續施用第一級毒品，累犯，處有期徒刑拾月。扣案殘留第一級毒品海洛因之
夾鏈袋貳包（合計重零點肆柒公克）均沒收銷燬之。
    事  實
一、甲○○曾因違反麻醉藥品管理條例、肅清煙毒條例等等案件，經本院判處應執行
    有期徒刑三年三月確定，刑期起算日期為民國八十六年十一月二十五日，指揮書
    執畢日期為九十年一月二十九日；其復因竊盜案件經本院判處有期徒刑三月確定
    ，接續執行，刑期起算日期為九十年一月三十日，指揮書執畢日期為九十年四月
    三日，於八十八年八月五日縮短刑期假釋出監；其於假釋期間，另因竊盜案件經
    本院判處有期徒刑六月確定，旋經撤銷前開假釋執行殘刑有期徒刑一年六月二十
    一日，於九十一年四月二十二日縮短刑期出監，再於同日入監接續執行前開竊盜
    案件所處有期徒刑六月，指揮書執畢日期為九十一年十月二十一日。且其前因施
    用毒品案件，經本院裁定送觀察、勒戒後，認有繼續施用毒品之傾向，另經本院
    於八十九年二月二十二日以八十九年度毒聲字第一三四三號刑事裁定令入戒治處
    所施以強制戒治一年，後經本院於八十九年九月二十日以八十九年度毒聲字第五
    六二八號刑事裁定停止戒治，所餘戒治期間付保護管束，而於九十年二月二十日
    付保護管束期滿，旋由臺灣臺中地方法院檢察署檢察官於九十年三月八日（公告
    日期為九十年三月十二日），以九十年度戒毒偵字第一一八號不起訴處分書為不
    起訴處分確定。詎其於前開不起訴處分後五年內，復基於施用第一級毒品海洛因
    之概括犯意，自九十一年十二月中旬某日起至九十二年四月十八日十六時許止，
    在其位於台中縣大里市○○路二十號住處房間內，以將第一級毒品海洛因摻在香
    菸內再以打火機點燃香菸吸食之方式，每二、三天施用一次，連續施用第一級毒
    品海洛因多次。嗣於九十二年四月十八日十六時許，在其前開住處為警查獲，並
    自其二樓房間內扣得殘留第一級毒品海洛因之夾鏈袋二包（合計重０‧４７公克
    ）。後經臺灣臺中地方法院檢察署檢察官於九十二年四月十八日，以九十二年度
    聲戒字第三七０號聲請書，向本院聲請裁定先令入戒治處所施以強制戒治。
二、案經台中縣警察局霧峰分局隊報請臺灣臺中地方法院檢察署檢察官偵查起訴。
    理  由
一、訊據被告甲○○對於前揭事實除抗辯其係出於自首外，餘均坦承不諱，並經證人
    乙○○、陳秋全、李俊宏證述明確，復有職務報告、搜索扣押筆錄、台中縣警察
    局霧峰分局委託鑑驗尿液代號與真實姓名對照表、扣押物品目錄表、現場圖、扣
    押物品清單、台中縣衛生局檢驗尿水報告書、臺灣臺中地方法院檢察署檢察官九
    十年度戒毒偵字第一一八號不起訴處分書、臺灣臺中地方法院檢察署檢察官九十
    二年度聲戒字第三七０號聲請書與本院八十九年度毒聲字第一三四三號刑事裁定
    、八十九年度毒聲字第五六二八號刑事裁定暨臺灣臺中地方法院檢察署刑案資料
    查註紀錄表、臺灣高等法院被告全國前案紀錄表等在卷可稽，另有殘留第一級毒
    品海洛因之夾鏈袋二包扣案可資佐證。且被告於前開時、地經警查獲之夾鏈袋二
    包（合計重０‧４７公克）經送法務部調查局以氣相層析質譜儀分析法、化學呈
    色分析法檢驗結果，確均含第一級毒品海洛因成分，有法務部調查局九十二年八
    月十一日調科壹字第０九二六二六一一七００號檢驗通知書一份附於本院卷可憑
    ，被告自白堪認與事實相符。被告雖辯稱其係出於自首云云，然被告並非出於自
    首之事實，業據證人即警員李俊宏證述在卷，是被告所辯無非事後圖卸刑責之詞
    及證人乙○○於本院所為迴護被告之證詞，均不足採信，本件事證明確，被告犯
    行洵堪認定。
二、按「犯第十條之罪者，檢察官應先將被告送勒戒處所觀察、勒戒，其期間不得逾
    一月。」、「經觀察、勒戒後，無繼續施用毒品傾向者，應由檢察官為不起訴之
    處分；有繼續施用毒品之傾向者，由檢察官聲請法院裁定令入戒治處所施以強制
    戒治，其期間為一年。但自首者，得以保護管束代之」，毒品危害防制條例第二
    十條第一、二項定有明文。再按「依第二十條第二項強制戒治期滿或交付保護管
    束期滿，應由檢察官為不起訴之處分」、「依前項規定為不起訴處分後，五年內
    再犯第十條之罪者，不適用前項之規定。但應由檢察官聲請法院裁定先令入戒治
    處所施以強制戒治。三犯以上者，亦同」，毒品危害防制條例第二十三條第一、
    二項亦有明文。復按海洛因係毒品危害防制條例第二條第二項第一款所規定之第
    一級毒品。查被告前因施用毒品案件，經觀察、勒戒後，認有繼續施用傾向，而
    經送戒治處所強制戒治後停止戒治交付保護管束期滿，復經臺灣臺中地方法院檢
    察署檢察官為不起訴處分，其於不起訴處分後五年內再有連續施用第一級毒品海
    洛因之犯行，業如前述，則被告係犯毒品危害防制條例第十條第一項之罪，殆無
    疑義。
三、核被告所為，係犯毒品危害防制條例第十條第一項之施用第一級毒品罪。其施用
    前持有第一級毒品海洛因之低度行為，已為施用之高度行為所吸收，不另論罪。
    被告先後多次施用第一級毒品海洛因之犯行，時間緊接，犯罪構成要件相同，顯
    係基於概括犯意為之，屬連續犯，依刑法第五十六條之規定，應以一罪論，並加
    重其刑。另查被告曾因違反麻醉藥品管理條例、肅清煙毒條例等等案件，經本院
    判處應執行有期徒刑三年三月確定，刑期起算日期為八十六年十一月二十五日，
    指揮書執畢日期為九十年一月二十九日；其復因竊盜案件經本院判處有期徒刑三
    月確定，接續執行，刑期起算日期為九十年一月三十日，指揮書執畢日期為九十
    年四月三日，於八十八年八月五日縮短刑期假釋出監；其於假釋期間，另因竊盜
    案件經本院判處有期徒刑六月確定，旋經撤銷前開假釋執行殘刑有期徒刑一年六
    月二十一日，於九十一年四月二十二日縮短刑期出監，再於同日入監接續執行前
    開竊盜案件所處有期徒刑六月，指揮書執畢日期為九十一年十月二十一日，此有
    前開臺灣臺中地方法院檢察署刑案資料查註紀錄表、臺灣高等法院被告全國前案
    紀錄表可憑。其於前案有期徒刑執行完畢後，五年以內再犯本件有期徒刑以上之
    罪，為累犯，應依刑法第四十七條之規定加重其刑，並遞加之。爰審酌被告犯罪
    之動機、目的、手段及其前經觀察、勒戒與強制戒治，並經檢察官不起訴處分後
    猶故態復萌，再次施用毒品不輟，無視於毒品對自身健康之戕害及國家對杜絕毒
    品犯罪之禁令，惟施用毒品者均有相當程度之生理成癮性及心理依賴性，其犯罪
    心態與一般刑事犯罪之本質並不相同，應側重適當之醫學治療及心理矯治為宜，
    及被告犯罪後坦承犯行但為自首抗辯之態度等一切情狀，量處如主文所示之刑，
    以資懲儆。
四、扣案之夾鏈袋二包（合計重０‧４７公克）經送法務部調查局檢驗結果，確均含
    第一級毒品海洛因成分，業如前述，該毒品與夾鏈袋已難剝離，應全部視為查獲
    之毒品，不問屬於犯人與否，均應依毒品危害防制條例第十八條第一項前段之規
    定宣告沒收銷燬之。又被告施用第一級毒品海洛因所用之打火機，均已丟棄，業
    據被告供述在卷，且亦別無證據足資證明係違禁物，爰不另宣告沒收。
五、據上論斷，應依刑事訴訟法第二百九十九條第一項前段，毒品危害防制條例第十
    條第一項、第二十三條第二項、第十八條第一項前段，刑法第十一條、第五十六
    條、第四十七條，判決如主文。
中      華      民      國      九十二    年      九      月    十二    日
                                臺灣臺中地方法院刑事第七庭
                                    法  官  陳  卿  和
右正本證明與原本無異。
如不服本判決，應於判決送達後十日內向本院提出上訴狀（應附繕本），上訴於臺灣
高等法院臺中分院。
                                    書記官
中      華      民      國      九十二    年      九      月    十二    日
【附錄本案論罪科刑法條全文】
毒品危害防制條例第十條第一項、第二項：
施用第一級毒品者，處六月以上五年以下有期徒刑。
施用第二級毒品者，處三年以下有期徒刑。


司法院資訊處製作；財團法人民間司法改革基金會備份。
